臺灣桃園地方法院刑事判決　　　　　　　 96年度易字第347號
公　訴　人　臺灣桃園地方法院檢察署檢察官
被　　　告　乙○○
　　　　　　　　　　國民
選任辯護人　陳勵新律師
被　　　告　甲○○
　　　　　　　　　　國民
　　　　　　　　　　3號
上列被告因竊盜案件，經檢察官提起公訴（95年度偵續字第207
號），被告於本院準備程序進行中就被訴事實為有罪之陳述，經
本院告知簡式審判程序意旨，並聽取公訴人、被告、辯護人之意
見後，由合議庭裁定改依簡式審判程序審理，本院判決如下：
    主  文
乙○○共同連續竊盜，處拘役貳拾日，如易科罰金，以參佰元折
算壹日。
甲○○共同竊盜、處拘役拾日，如易科罰金，以參佰元折算壹日
。
    事  實
一、乙○○及甲○○原均為址設桃園縣楊梅鎮○○路○段201巷14
    2 號營錡機械股份有限公司（下稱「營錡公司」）職員。乙
    ○○於民國94年2 月14日離職後，竟基於意圖為自己不法所
    有之概括犯意，先於同年2 月中旬後某日，在某不詳地點，
    撥打電話至上址營錡公司與葉金德 (另由臺灣桃園地方法院
    檢察署檢察官以95年度偵續字第207 號為緩起訴處分)聯 絡
    ，向葉金德表示缺少透明管使用，指示葉金德竊取營錡公司
    所有之透明管，葉金德即與乙○○基於共同竊盜犯意之聯絡
    ，惟葉金德未覓得透明管，即將原委告知甲○○，並請甲○
    ○代其找尋公司內之透明管，甲○○復與葉金德生共同竊盜
    之犯意聯絡，於尋得營錡公司內所有長約2 公尺之透明管（
    型號：150A）後，利用公司內之鋸床裁切成約43公分之長度
    ，將該長約43公分之透明管1 支交付葉金德，再由葉金德將
    之帶往桃園縣新屋鄉○○路某處交予乙○○，共同竊取營錡
    公司所有之長約43公分透明管1 支。乙○○復承前開竊盜概
    括之犯意，於同年4 月1 日，又在某不詳地點撥打電話至營
    錡公司與葉金德聯繫，告以為其竊取營錡公司內所有之電磁
    閥座1 座及線槽1 支，葉金德又基於共同犯意之聯絡，於同
    日竊取該公司所有之電磁閥座1 個及線槽1 支，得手後至桃
    園縣新屋鄉○○路前址轉交予乙○○，嗣營錡公司發現材料
    短缺，向葉金德詢問後，始悉上情。
二、案經營錡公司告訴暨桃園縣政府警察局楊梅分局報告偵辦。
    理  由
一、程序部分：本件被告2 人所犯係死刑、無期徒刑或最輕本刑
    為三年以上有期徒刑以外之罪，其於準備程序中就被訴事實
    為有罪之陳述，經本院告知簡式審判程序之意旨，並聽取檢
    察官、被告、辯護人意見後，由合議庭依刑事訴訟法第 273
    條之1 第1 項規定，裁定由受命法官獨任進行簡式審判程序
    ，合先敘明。
二、上揭犯罪事實，業據被告乙○○、甲○○於本院行準備程序
    及審理時坦承不諱，且經證人王恩光於警詢、偵訊中指述歷
    歷，復與共犯葉金德於偵訊中之證述相符。此外，尚有被告
    甲○○、葉金德所立之悔過書、葉金德所立之聲明書、電磁
    閥座、電磁閥照片共3 張、鋸床照片共2 張在卷足稽，是被
    告2人犯行洵堪認定，應依法論科。
三、按刑法及刑法施行法部分條文業經修正公布，並均於95年7
    月1 日施行。修正後刑法第2 條第l 項之規定，係規範行為
    後法律變更所生新舊法律比較適用之準據法，於修正後刑法
    施行後，應適用修正後刑法第2 條第l 項規定之從舊從輕之
    原則為比較；修正後刑法第2 條第2 項，則為同條第1 項之
    特別規定，於修正後刑法施行後，關於非拘束人身自由之保
    安處分，應依修正後刑法第2 條第2 項之規定，適用裁判時
    之法律。又修正後刑法第35條，乃刑之重輕之法定次序與標
    準，應適用裁判時之修正後刑法第35條之規定。修正後刑法
    第2 條第l 項係採從舊從輕原則，適用最有利於行為人之法
    律。既曰法律，自較刑之範圍為廣；除法律有特別規定者 (
    如修正後刑法第2 條第2 項非拘束人身自由之保安處分適用
    裁判時法，修正後刑法施行法第9 條之3 規定之情形)， 應
    依其規定；或事關執行之緩刑之宣告，或犯罪在刑法修正施
    行前，自首在刑法施行後之自首部分，或程序之規定 (程序
    從新，如刑法第40條沒收宣告之程序規定)， 應適用裁判時
    之修正後刑法之規定外；依修正後刑法第2 條第l 項比較時
    ，應就罪刑有關之共犯、未遂犯、連續犯、牽連犯、結合犯
    ，以及累犯加重，自首減輕暨其他法定加減原因 (如身分加
    減)與 加減例等一切情形，綜其全部之結果而為比較後，整
    個之適用，不能割裂而分別適用有利益之條文。關於易科罰
    金之折算標準、易服勞役之折算標準及期限、罰金與死刑是
    否併予執行、多數有期徒刑定應執行之刑時之最高刑期之限
    制等之修正，事涉行為人易刑折算標準金額之多寡與期限之
    長短及定執行刑時能否就罰金刑併予執行或有期徒刑定應執
    行之刑時最高度之限制，亦均屬修正後刑法第2 條第l 項所
    應比較適用之法律之範圍。拘束人身自由之保安處分，並非
    屬修正後刑法第2 條第2 項規定應適用裁判時法之範圍，除
    有特別規定者外，亦屬應依修正後刑法第2 條第l 項比較適
    用之法律；從刑附屬於主刑，除法律有特別規定者外，依主
    刑所適用之法律，有最高法院95年05月23日刑事庭第8 次會
    議決議及最高法院24年上字第4634號、24年上字第5292號、
    27年上字第2615號判例可資參照。另最高法院95年第21次刑
    事庭會議決議補充上開同年第8 次決議認：「本院95年5 月
    23日刑事庭第8 次會議就『刑法94年修正施行後之法律比較
    適用決意』一、之1.即明載新法第2 條第1 項之規定，係規
    範行為後『法律變更』所生新舊法比較適用之準據法....
    。故如新舊法處罰之輕重相同，即無比較適用之問題，非此
    條所指之法律有變更，即無本條之適用，應依一般法律適用
    原則，適用裁判時法。本院同決議五、之2.想競合犯認新法
    第55條但書係科刑之限制，為法理之明文化，非屬法律之變
    更；六、之1.謂新法第59條之規定，為法院就酌減審認標準
    見解之明文化，非屬法律之變更，均同此見解。其為純文字
    修正者，更應同此。」，故所謂法律有變更，依上開最高法
    院2 次決議所指，係指法律條文變更後，其實質上已影響於
    行為人。若法律雖經修正且前後文字有異但實際上不影響於
    行為人者，則非所謂之法律有變更。準此以言，茲將本案相
    關之法律變更敘述如下：
(一)修正前刑法第33條第4 款規定：「拘役：一日以上，二月未
    滿。但遇有加重時，得加至四個月。」。修正後刑法第33條
    第4 款規定：「拘役：一日以上，六十日未滿。但遇有加重
    時，得加至一百二十日。」。修正前刑法有關拘役之規定，
    最底度均為1 日，故依前揭最高法院決議意旨，顯無須比較
    。然修正前有關拘役之規定，最高度係以月為單位，而修正
    後刑有關拘役之規定，係以日為單位。惟月有大、小月之分
    ，大月31日，小月30日，是如依舊法規定觀之，若處拘役，
    可達60日，如遇7 、8 二月，尚有可能達61日，若加重至4
    月，亦超過120 日。而修正後刑法規定之拘役上限為60日「
    未滿」，如遇加重，不得「逾」120 日，則比較結果，此部
    分以適用修正後刑法之規定較有利於行為人。
(二)關於刑法第320 條第1 項之竊盜罪之得併科法定罰金刑部分
    ，由原定貨幣單位銀元500 元以下罰金，並依罰金罰鍰提高
    標準條例第1 條前段規定提高為10倍（提高後折算為新台幣
    5 仟元以下罰金，即新臺幣1 萬5 千元）。而依修正後刑法
    施行法第1 條之1 第1 項、第2 項前段規定，修正為貨幣單
    位為新臺幣，並就所定數額提高為30倍，亦即修正為新台幣
    1 萬5 千元以下罰金。上開得併科法定罰金刑最高額部分，
    修正前、修正後並無不同，依最高法院2 次決議意旨，顯然
    無庸比較。再者，上開竊盜罪之得併科法定罰金刑最低度部
    分，修正前刑法第33條第5 款規定為銀元1 元以上，依罰金
    罰鍰提高標準條例第1 條前段提高為10倍（提高後折算為新
    台幣30元）。而依修正後刑法第33條第5 款則修正為新台幣
    1 千元以上，以百元計算。是就法定最高罰金刑而言，本案
    修正前、修正後之結果並無不同，無庸比較。但就法定罰金
    最低額而言，顯然修正前之規定較有利於行為人。
(三)修正前刑法第56條規定，連續數行為而犯同一之罪名者，以
    1 罪論，但得加重其刑至2 分之1 ，是為連續犯之規定。修
    正後刑法因已改採1 罪1 罰為原則，故將本條刪除。如適用
    修正後刑法者，則在1 罪1 罰之情形下，將併合處罰。故本
    案如有連續犯之情形者，自以適用修正前有關連續犯之規定
    較有利於被告。
    上揭刑法修正法律有變更之部分，雖修正前、後，各有利或
    不利於被告等人之情形，然經綜合比較結果，仍應以刑法修
    正前之相關規定較有利於被告等人，故應適用修正前刑法之
    相關規定處斷。
三、故核被告乙○○、甲○○所為，均係犯行為時刑法第320 條
    第1 項之普通竊盜罪。檢察官雖認被告乙○○所為係涉刑法
    第320 條第1 項、321 條第1 項第3 款、第29條第1 項之教
    唆加重竊盜及竊盜罪嫌；被告甲○○則因以營錡公司鋸床行
    竊，該鋸床係為兇器，故應涉刑法第321 條第1 項第3 款之
    加重竊盜罪嫌等語。然被告乙○○係囑共犯葉金德為其行竊
    ，而葉金德又囑被告甲○○行竊，彼等均有為自己或他人行
    竊之意，與教唆犯教唆他人犯罪，自己卻無犯罪之故意有別
    ，故被告乙○○非教唆犯。又營錡公司鋸床體積龐大，有卷
    附之鋸床照片2 張在卷可稽 (附於審理卷內)， 顯非甲○○
    得以「攜帶」。甲○○既無從攜帶，又無法任意移動，即無
    法以手持之方式任意使用，與客觀上可由行為人攜帶而任意
    使用足以威脅他人生命、身體之兇器有別，故該鋸床當非刑
    法第320 條第1 項所稱之兇器。此2 部分均經公訴檢察官於
    本院行準備程序中變更起訴法條為第320 條之普通竊盜罪，
    此合先敘明。另被告乙○○與共犯葉金德；被告甲○○與共
    犯葉金德間，均有共同犯意之聯絡及行為之分擔，應依修正
    後刑法第28條之規定，論以共同正犯。又被告乙○○前後2
    次竊盜犯行，時間緊接，所犯係構成要件相同之罪名，顯係
    基於概括之犯意而為之，係連續犯，應論以一罪，並依修正
    前刑法第56條之規定，加重其刑。再者，被告2 人均無前科
    之事實，有臺灣高等法院被告前案紀錄表附卷可參。爰審酌
    被告2 人於警詢、偵訊中均矢口否認犯行，態度不佳，惟於
    本院行準備程序及審理時終能坦認犯行，依實供述，並非全
    無悔悟之心；但與告訴人公司始終未為和解；告訴人公司雖
    損失非鉅，但就本案因被告等人於警、偵訊中否認所付之時
    間、成本亦不容忽視等一切情狀，分別量處被告2 人為主文
    所示之刑，並宣告易科罰金之標準，以示懲儆。
四、據上論斷，依刑事訴訟法第273 條之1 第1 項、第299 條第
    1 項前段、第300 條，行為時刑法第320 條第1 項，修正後
    刑法第2 條第1 項前段、第28條，修正前刑法第41條第1 項
    前段、第56條，罰金罰鍰提高標準條例第1 條前段、修正前
    罰金罰鍰提高標準條例第2 條，判決如主文。
案經檢察官丁俊成到庭執行職務。
中　　華　　民　　國　　96　　年　　5 　　月　　25　　日
                        刑事第六庭  法  官  崔  秉  君
以上正本證明與原本無異。
如不服本判決，應於判決送達後10日內向本院提出上訴狀（應附
繕本），上訴於臺灣高等法院。
      　　　　　　　　　　　　　　　書記官　劉  霜  潔
中　　華　　民　　國　　96　　年　　5 　　月　　25　　日
附錄
中華民國刑法第320條
（普通竊盜罪、竊佔罪）
意圖為自己或第三人不法之所有，而竊取他人之動產者，為竊盜
罪，處5 年以下有期徒刑、拘役或5 百元以下罰金。
意圖為自己或第三人不法之利益，而竊佔他人之不動產者，依前
項之規定處斷。
前二項之未遂犯罰之。
